【裁判字號】    91,交聲,94
【裁判日期】    920530
【裁判案由】    違反道路交通管理處罰條例聲明異議
【裁判全文】
臺灣新竹地方法院交通事件裁定                      九十一年度交聲字第九四號
    移送機關  交通部公路總局新竹區監理所新竹市監理站
    異  議  人  甲○○
右異議人對於交通部公路局新竹區監理所新竹市監理站九十一年六月十日竹監新五字
第五一－Ｅ0000000號裁決處分，聲明異議，本院裁定如左：
    主  文
原處分撤銷。
甲○○汽車駕駛人，汽車行駛於道路上，其汽車駕駛人未繫安全帶，處罰鍰新臺幣壹
仟伍佰元；又汽車駕駛人，駕駛汽車在道路上蛇行，或以其他危險方式駕車，處罰鍰
新臺幣陸仟元，並吊扣車輛牌照三個月，且記違規點數三點；又汽車駕駛人，行經有
燈光號誌管制之交岔路口闖紅燈，處罰鍰新臺幣壹仟捌佰元，並記違規點數三點；又
汽車駕駛人，駕駛汽車有違反本條例之行為，經交通勤務警察制止時，不聽制止且拒
絕停車接受稽查而逃逸，處罰鍰新臺幣參仟元，並予記違規點數一點；應執行罰鍰新
台幣壹萬貳仟參佰元，並吊扣車輛牌照三個月，且予記違規點數七點。
    理  由
一、按汽車行駛於道路上，其汽車駕駛人或前座乘客未繫安全帶者，處駕駛人新臺幣
    一千五百元罰鍰，且汽車駕駛人，駕駛汽車在道路上蛇行，或以其他危險方式駕
    車者，處新臺幣六千元以上二萬四千元以下罰鍰，並當場禁止其駕駛，且汽車駕
    駛人有前開行為者，並吊扣該車輛牌照三個月，又汽車駕駛人有違反第四十三條
    情形者，記違規點數三點，另汽車駕駛人，行經有燈光號誌管制之交岔路口闖紅
    燈者，處新臺幣一千八百元以上五千四百元以下罰鍰，汽車駕駛人有違反第五十
    三條情形者，記違規點數三點，又汽車駕駛人，駕駛汽車有違反本條例之行為，
    經交通勤務警察或依法令執行交通稽查任務人員制止時，不聽制止或拒絕停車接
    受稽查而逃逸者，除按各該條規定處罰外，處新臺幣三千元以上六千元以下罰鍰
    ，而汽車駕駛人違反第六十條第一項規定情形者，記違規點數一點，道路交通管
    理處罰條例第三十一條第一項、第四十三條第一項第一款及第四項前段、第五十
    三條、第六十條第一項、第六十三條第一項第一、三款分別定有明文。
二、本件原處分機關處係以異議人甲○○駕駛ＥＰ─九六一五號小自客車於民國九十
    一年二月二十日十四時三十七分，在新竹市○○路○○路口為新竹市警察局乙○
    ○舉發駕駛未繫安全帶闖紅燈於市區蛇行加速逃逸不服交警取締（竹市
    警交字第Ｅ0000000八號違反道路交通管理事件通知單），異議人於舉發
    單所載應到案時間內不服裁罰，乃依道路交通管理處罰條例第五十三條第一項、
    第四十三條第一項第一款、第六十條第一項、第三十一條第一項逕行裁決處異議
    人新台幣貳萬伍仟貳佰元及吊扣牌照三個月。聲明異議意旨則略以：異議人甲○
    ○於九十一年二月二十日下午二時三十分許，駕駛車牌號碼ＥＰ─九六一五號自
    小客車，自新竹市○○路右轉和平路，約三十公尺處，遇警臨檢，其中一名警員
    攔下在前面之一部箱型車，另警員要伊靠邊接受臨檢時，因異議人未繫安全帶，
    又見警力不足，即加速往前逃逸，至成功路右轉，異議人雖有闖紅燈、未繫安全
    帶及拒絕接受稽查逃逸，並無在道路上蛇行之行為，因異議人所駕駛車輛為五段
    變速手排車，且警員臨檢地點距成功路僅有幾十公尺，又在白天，加速逃逸已來
    不及，豈可能蛇行？為此聲明異議云云。
三、經查：
（一）本件異議人駕駛車牌號碼ＥＰ─九六一五號自小客車，確於本件裁決書所載時
      間、地點，有駕駛車輛未繫安全帶，且行經有燈光號誌管制之交岔路口闖紅燈
      ，並經交通勤務警察制止時，拒絕停車接受稽查而逃逸等違規事由，業經異議
      人於本院供述甚詳，並有新竹市警察局舉發違反道路交通管理事件通知單移送
      聯一紙附卷可稽，且核與證人即舉發本件違規事件之警員乙○○證述相符，故
      異議人確有上開違規情事之事實堪信為實在。
（二）本件之爭點在於異議人當日是否有於市區蛇行加速逃逸之行為。經傳訊證人即
      當時值勤之警員乙○○結稱：當日在西大路、和平路口執勤，異議人為第三部
      違規車輛，因見異議人紅燈右轉及未繫安全帶違規，故攔檢駕駛人靠右，異議
      人待伊靠近時，未打方向燈，即加速穿梭於車陣中，蛇行，右轉成功路逃逸等
      語，異議人對證人乙○○於本院所述之紅燈右轉、未繫安全帶，且於攔檢靠右
      時，趁機加速右轉成功路逃逸均無異見，僅辯稱並無穿梭於車陣中蛇行之行為
      ，參以異議人當時係闖紅燈，然異議人右轉後之和平路方向為綠燈，按之常理
      ，當會有車輛行經該處，且異議人亦供稱係於靠近路邊時趁執勤警員警力不足
      ，加速直行後在前方路口即成功路右轉後逃逸，衡以該處路口之位置及異議人
      行駛之方式，先靠右後再加速疾駛而去，並於下一路口右轉等情，其應需有閃
      避車輛之行為方可能加速逃逸，故其所為顯係一種危險之駕駛行為，且證人為
      執法人員，與異議人並無怨隙，當無誣攀之可能及必要，又交通警員掣單舉發
      違反道路交通管理處罰條例所列之違規事實，本質上為行政處分，係公務員基
      於職務上權力，依法就特定之具體事件所為具公法上效果之單方行政行為，基
      於公務員為公法上行為具有公信力之原則，該行政處分當可被推定為真正，其
      據以依法處分之事實認定亦為正確無誤，本此公信原則，乃立法者賦予行政機
      關制定違反道路交通事件統一裁罰標準及處理細則，使執勤警員得當機處分，
      以維護交通秩序、安全之行政目的，而本件異議人雖提出其車輛係五段手排車
      之資料為據，且供稱距右轉之成功路口僅數十公尺，然手排車之換檔所需時間
      及異議人經攔停處與成功路口之距離，均不能排除異議人當時仍有因其他車輛
      行駛該路段而為閃避或穿梭之行為，則其既未就執勤員警之舉發有誤提出確實
      證據以供調查，本院亦查無任何證據足資證明執勤警員有捏造事實違法取締之
      情事，則執勤警員本其維護交通秩序、安全職責所為之舉發，自應受到合法、
      正確之推定，故認本件異議人之異議並無理由。
四、綜上所述，異議人既確有未繫安全帶、闖紅燈且經警察制止時，拒絕停車接受稽
    查，並於市區蛇行加速逃逸之違規事由，原處分機關即移送機關依道路交通管理
    處罰條例第三十一條第一項、第四十三條第一項第一款、第五十三條第一項、第
    六十條第一項規定處罰異議人罰鍰新台幣二萬五千二百元及吊扣牌照三個月固非
    無據，惟依道路交通管理處罰條例第六十三條第一項第一、三款之規定，汽車駕
    駛人有違反第四十三條、第五十三條之情形，應各記違規點數三點，有違反第六
    十一條之情形，應再記違規點數一點，是本件異議人之異議雖無理由，然原處分
    機關合計罰以新臺幣二萬五千二百元之罰鍰，及吊扣牌照三個月，疏未援引同條
    例第六十三條第一項第一款、第三款之規定，記違規點數三點、三點及一點，原
    處分顯有不當，自應由本院將原處分撤銷，仍以異議人違反道路交通管理處罰條
    例第三十一條第一項、第四十三條第一項第一款、第五十三條第一項、第六十條
    第一項、第六十三條第一項第一款、第三款之事由，而依違反道路交通管理事件
    統一裁罰標準及處理細則規定，分別裁處汽車駕駛人，汽車行駛於道路上，其汽
    車駕駛人未繫安全帶，處罰鍰新臺幣一千五百元；又汽車駕駛人，駕駛汽車在道
    路上蛇行，或以其他危險方式駕車，處罰鍰新臺幣六千元，並吊扣車輛牌照三個
    月，且記違規點數三點；又汽車駕駛人，行經有燈光號誌管制之交岔路口闖紅燈
    ，處罰鍰新臺幣一千八百元，並記違規點數三點；又汽車駕駛人，駕駛汽車有違
    反本條例之行為，經交通勤務警察制止時，不聽制止且拒絕停車接受稽查而逃逸
    ，處罰鍰新臺幣三千元，並予記違規點數一點；應執行罰鍰新台幣一萬二千三百
    元，並吊扣車輛牌照三個月，且予記違規點數七點，以資適法。
五、據上論斷，應依道路交通案件處理辦法第二十條前段，裁定如主文。
中      華      民      國    九十二    年      五      月    三十      日
                              臺灣新竹地方法院交通法庭
                                  法  官  王紋瑩
右正本證明與原本無異。
如不服本裁定，應於裁定送達後五日內向本院提出抗告狀。
                                  書記官  馮玉玲
中      華      民      國    九十二    年      五      月    三十      日


司法院資訊處製作；財團法人民間司法改革基金會備份。
